---
title: "lab Data viz avec ggplot"
author: "lotfi"
date: "21/11/2020"
output:
  html_document:
    df_print: paged
---

```{r setup, include=FALSE}
knitr::opts_chunk$set(echo = TRUE)
library(tidyverse)
library(nycflights13)
```

## Contenu 
Creer des visualisations et des graphiques a  l'aide du package `ggplot2` : 
- Nuage de points(Scatterplot)
- Graphique en ligne ( lineplot)
- Histogramme
- Boxplot (boite a  moustache) 
- Barplot 
- facettes 


## Scatterplot
### Preparation des donnees 
On filtre le jeu de donnees `flights`  pour avoir juste les lignes pour la compagnie aerienne c.-a -d. `carrier`  ayant la valeur "AS"  pour  Alaska Airlines. 

```{r}
alaska_flights <- flights %>% 
  filter(carrier == "AS")
View(alaska_flights)
```
Pour le moment , ne vous souciez pas de ce code . Nous allons  l'examiner en detail dans les prochains ateliers. 


### Premier Scatterplot
Nous allons commencer par la creation d'un diagramme de dispersion ou nuages de points afin de  visualiser la relation entre deux variables numeriques. 

Plus precisement, nous allons visualiser la relation entre les deux variables  `dep_delay` et `arr_delay` du dataset `alaska_flights`.

Reproduisez et executez le code affiche dans la diapositive pour creer le graphique. Faites tres attention a l'orthographe, aux parentheses et a la casse (R est sensible a   la casse)!

```{r}

```


### chevauchement des points

En cas de chevauchement, il est difficile de connaitre le nombre de points qui sont traces. on peut soit : 

-ajuster la transparence des points
-ou bien disperser  les points pour reduire le chevauchement avec le jitter aleatoire. 

#### Ajuster la transparence des points
Modifier la transparence des points en agissant sur  l'argument alpha dans geom_point().la valeur 0 signifie que  les points sont  100% transparents et 1 signifie 100% opaques. 

```{r}

```
Nous remarquons que la transparence des points est cumulative : les zones avec un degre eleve de chavechement sont plus sombres.
Notez egalement qu'il n'y a pas de aes() autour de alpha = 0,2. 


#### Disperser les points pour reduire le chevauchement

Pour disperser les points du scatterplot , utiliser geom_jitter() au lieu de geom_point(). les arguments `width ` et `height ` du `geom_jitter `, permettent de specifier la quantite de gigue a ajouter.  Essayer la valeur 30 pour les deux parametres.

```{r}
ggplot(data = alaska_flights) + geom_point(mapping = aes(x = dep_delay, y = arr_delay), color="blue", alpha=0.5) 
  
```



## Line plot
un graphique lineaire ou bien  lineplot permet de montrer  egalement la relation entre deux variables numeriques, mais cette fois-ci lorsque la variable sur l'axe des x est de nature sequentielle (existence d'un ordre inherent a la variable x).

Nous allons pour le moment utiliser un sous-ensemble de `weather` ayant `origin` egale a   `"EWR"`,  `month` egale a   `1`, **et**  `day` entre `1` et `15`
```{r}
january_weather <- weather %>% 
  filter(origin == "EWR" & month == 1 & day <= 15)
```

Essayons de creer  un line plot des temperatures enregistrees dans la periode choisie a  l'aide du `geom_line()`.Tracer donc `temp` en fonction de`time_hour`

```{r}
ggplot(data = january_weather, mapping = aes(x =temp, y =time_hour )) +
  geom_line()
```


## Histogramme
Considerons toujours la  variable `temp`, mais cette fois-ci nous nous interessons a  la *distribution* de cette variable et non pas a son evolution dans le temps . 

Pour tracer notre histogramme, nous allons faire appel a  `geom_histogram()` au lieu de `geom_point()` et nous allons renseigne une seule variable `temp` au niveau de la fonction `aes()`.
```{r}
ggplot(data = weather, mapping = aes(x =temp )) +
  geom_histogram()
```


Essayons de creer  des bordures verticales blanches pour delimiter les bins  en ajoutant l'argument `color = "white"` argument to `geom_histogram()`
```{r}
ggplot(data = weather, mapping = aes(x = temp)) +
  geom_histogram()
```

Nous pouvons egalement modifier la couleur des barres en agissant sur  l'argument `fill`. Par exemple, on peut mettre `fill = "steelblue"` :
```{r}
ggplot(data = weather, mapping = aes(x = temp)) +
  geom_histogram(color = "white" ,fill = "steelblue")
```

### Adjustement des bins de l'histogramme

Modifier le nombre de bins via l'argument `bins` , par exemple 40.

```{r}
ggplot(data = weather, mapping = aes(x = temp)) +
  geom_histogram(bins = , color = "white" , fill = "steelblue")
```


Cette fois-ci, ajuster la largeur des bins via  le parametre `binwidth`. Mettre 10 par exemple.

```{r}
ggplot(data = weather, mapping = aes(x = temp)) +
  geom_histogram(bins = 110, color = "white" ,fill = "steelblue")
```


## facets
Nous allons utiliser le  *faceting*  pour  creer plusieurs copies du meme type de graphique. 

Pour creer  des histogrammes de `temp` pour chaque mois `month`. 
Ajouter une couche `facet_wrap(~ month)`.

```{r}
ggplot(data = weather, mapping = aes(x = temp)) +
  geom_histogram(binwidth = 5, color = "white")  #binwith unite de mesure est la temperature
```

Vous pouvez personnaliser le nombre de lignes et de colonnes dans la grille  en precisant les arguments  `nrow` et `ncol` a  l'interieur de  `facet_wrap()`. par exemple  `nrow = 4`.

```{r}
ggplot(data = weather, mapping = aes(x = temp)) +
  geom_histogram(binwidth = 5, color = "black") + 
  facet_wrap(~ month, nrow = 4 )  #afficher graphique selon une certaine valeur 
```


## Boxplots ou boite a  moustache
### Boxplot pour examiner la distribution d'une variable
Pour examiner la distribution de la variable `temp`, produiser boxplot via le  mapping de la variable `temp`  au paramC(tre y au niveau des aesthetic et l'utilsaition du geom adequat.

```{r}
ggplot(data = weather, mapping = aes( y = temp)) +
geom_boxplot()    

```

### Boxplot pour comparer la distribution d'une variable a  travers une autre

Maintenant pour comparer la distribution de la temperature pour les differents mois.
Produiser plusieurs boxplots via le mapping de la variable  `month` a  la position x des aesthetic et  `temp` a  la position y a  l'interieur du  `geom_boxplot()`.
utiliser  `factor(month)` au lieu de `month`.

```{r}
glimpse(weather)
```


```{r}
ggplot(data = weather, mapping = aes(x = factor(month) , y = temp)) + #factor : transform variable int to var categorial
geom_boxplot()

```


## Barplots
### Une seule variable categorielle 
visualiser le nombre de vols interieurs au depart de New York  en 2013, pour  chaque compagnie aerienne.    
Examiner  la  variable  `carrier` du data frame  `flights`. Utiliser donc le `geom_` convenable pour creer le  barplot en  associant la varaiabe `carrier` a la position `x`.

```{r}
ggplot(data = flights, mapping = aes(x = carrier)) +
  geom_bar()
```

Quelles sont les compagnies qui'ont enregistre le plus de vols au depart de NYC en 2013 ? Pour avoir le nom des compagnies a  partir des codes il faut se referer au dataset  `airlines`.

### Deux variables categorielles

#### barplots empiles

Essayer d'examiner la distribution *jointe* des vols interieurs au depart de NYC par `carrier`  ainsi que par `origin`. 

Associer la variable `origin` a  l'aide de `fill = origin`  a  l'interieur de la fonction `aes()` .

```{r}
ggplot(data = flights, mapping = aes(x = carrier, fill = origin)) +
  geom_bar()
```

Il s'agit bien d'un barplot empile (stacked barplot). 


#### barplots esquives
Introduiser  l'argument `position = "dodge"` dans le  `geom_bar()` pour creer un barplot esquive (dodged barplot) 

```{r}
ggplot(data = flights, mapping = aes(x = carrier, fill = origin)) +
  geom_bar(position = "dodge")
```


Notez que la largeur des barres pour `AS`, `F9`, `FL`, `HA` et `YV` est differente des autres. On peut modifier  l'argument `position` pour qu'elles aient la mC*me taille  en utilisant la fonction `position_dodge()`. Executer le code suivant pour visualiser le resultat.

```{r}
ggplot(data = flights, mapping = aes(x = carrier, fill = origin)) +
  geom_bar(position = position_dodge(preserve = "single"))  #preserve:uniform for all bars
```


#### barplots avec facet

la couche facet peut a*tre utilisee avec les barplots pour  visualiser la frequence de la variable  `carrier` a  travers les valeurs prises par  `origin`.

Dans ce scenario au lieu de faire le  mapping de `origin` a  l'aestetic  `fill`, utiliser `origin` en tant que variable pour creer ce que l'on appelle small multiples du barplot.

```{r}
ggplot(data = flights, mapping = aes(x = carrier)) +  #outside aes = figee
  geom_bar() +
  facet_wrap(~ origin, ncol=1)
  
```

 




